臺灣臺北地方法院刑事判決　　　　　　　 94年度訴字第719號
公　訴　人　臺灣臺北地方法院檢察署檢察官
被　　　告　甲○○
選任辯護人　楊嘉馹律師
上列被告因強盜案件，經檢察官提起公訴（94年度偵字第6554號）
，本院判決如下：
    主  文
甲○○竊盜，處有期徒刑伍月，如易科罰金，以參佰元折算壹日
。
    事  實
一、甲○○意圖為自己不法之所有，於民國九十四年三月八日十
    五時九分許，進入臺北市松山區○○○路三五號便利商店內
    ，佯裝選購商品，而走至該店最內側店員目視不及之置物櫃
    邊，徒手竊取一支價值新臺幣（下同）一百一十元之護唇膏
    後，轉身至轉角處，再將之藏入口袋內。得手後，走至飲料
    櫃拿取飲料，支付飲料費用後，即向門外走去。但為該店店
    長乙○○從監視器中發現，而報警查獲。
二、案經乙○○訴由臺北市政府警察松山分局移送臺灣臺北地方
    法院檢察署檢察官偵查起訴。
    理  由
一、上揭犯罪事實，業據被告甲○○坦承不諱，核與被害人乙○
    ○於本院審理時結證：「我在辦公室的監視器看到他進來，
    他拿了一個護唇膏就拿在左手，走到另外一個轉角就放到口
    袋裡去，．．．只付飲料的錢，然後就走出去，我就追出去
    ．．．。」等語（參本院九十四年九月二十二日審判筆錄）
    之情節相符，並有現場監視錄影光碟扣案及其翻拍之照片第
    一頁（參本院卷）、失竊之護唇膏照片（參偵卷第十八頁）
    、告訴人乙○○出具之贓物認領保管單（參偵卷第十四頁）
    等可資佐證，是被告竊盜之犯行，事證明確，洵堪認定。
二、核被告所為，係犯刑法第三百二十條第一項之竊盜罪。公訴
    意旨雖另稱：被告行竊得手後，步出門外時，經證人乙○○
    於監視器中發現，欲上前逮捕被告之際，詎被告竟為脫免逮
    捕，當場與乙○○發生扭打，而施以強暴行為，因而認被告
    所為係犯刑法第三百二十九條之準強盜罪嫌。惟此為被告所
    堅決否認，並辯稱：因為衣領被證人乙○○勒得太緊，很難
    受，所以用手亂揮亂揮，無故間打到證人，並不是故意出拳
    毆打證人乙○○等語。按刑法第三百二十九條規定「竊盜或
    搶奪，因防護贓物、脫免逮捕或湮滅罪證，而當場施以強暴
    脅迫者，以強盜論。」，其中「施以強暴脅迫」，應指行竊
    或行搶者因防護贓物等原因，而對被害人或逮捕者施以積極
    之強暴、脅迫等攻擊行為，以阻止被害人、逮捕者之取贓、
    逮捕或蒐證等行動；如僅係消極的扭動、掙脫、拉扯等舉止
    ，雖亦可能影響前述取贓、逮捕或蒐證等之舉動，惟其不法
    之內涵顯尚不足以與強盜罪之不法內涵等量齊觀，故應不足
    以認為構成前述準強盜罪。本件證人乙○○於警詢時未提及
    逮捕被告之過程，僅陳述被告竊取護唇膏之經過情形。嗣於
    偵查中具結證稱：「我打電話報警後，請被告在現場等候警
    方，但被告一直想要跑，我為了要留下他，有拉他，但他卻
    打我。」、「雙方有拉扯、毆打，但未到驗傷程度。光碟中
    明顯呈現被告拒捕情形。」等語（參偵卷第二十六頁），證
    人乙○○於偵查中雖曾述及其逮捕被告，以及被告為脫免逮
    時，曾與之有拉扯之動作，並有出手毆打的情形，但對於被
    告在脫免逮捕的過程中，究竟與之如何拉扯，如何毆打等重
    要過程，均尚欠明瞭。證人乙○○嗣於本審理時結證稱：「
    被告走出去後，我就追出去，我跟他說你跟我回來，他就跟
    我回到店裡，我問他你偷了東西怎麼辦，他說我買，我說你
    不能偷了以後再說你要買，．．．我就覺得沒有辦法達成和
    解，就請我們職員打電話報警，在打電話的時候，他就要跑
    ，我就抓他，不要讓他跑掉，我先拉著他的手，他跑不掉，
    就用另外一隻手亂打亂揮，結果我的額頭被他打到，我拉不
    太住他，我的職員幫我到門口擋住他，然後我們就抱住他，
    他就沒再跑，直到警察來。」、「我要拉他進來時，有拉他
    的衣領，把他拖進店內後，就只有拉著他的手，等到他要跑
    的時候，我又拉住他的衣領。」、「我們在打電話報警時，
    他一直說不要打不要打，我說我們怎麼可能不報警，他掙脫
    我的手開始跑，我才去抓他的衣領。」，被打到的額頭，並
    無受傷，被告應是亂揮亂打時打到的，不是故意出拳的動作
    ，因為如果是故意出拳的話，力道應該會比較重等語（參本
    院九十四年九月二十二日審判筆錄）。因此，依證人乙○○
    上開之證詞，證人乙○○在發現被告竊得系爭之護唇膏之後
    ，確有要將被告逮捕之本意及動作，而被告當時亦有要掙脫
    證人乙○○之行為，此亦為被告於本院審理時所不爭執，自
    無疑義。茲所應審究者為被告當時只是消極的扭動、掙脫、
    拉扯，抑或是有對證人乙○○積極地施以強暴之行為。證人
    乙○○證稱：被告因手被抓住，為掙脫而用另外一隻手亂揮
    亂揮，並不是故意打他等語，已如前述。是證人乙○○主觀
    上認為被告在掙扎期間，雖有打到其額頭一拳，但應只是為
    掙脫之動作中之無意行為。本院將監視光碟片翻拍成照片十
    張，經仔細審視證人乙○○與被告二人之動作結果可知，第
    一張係被告竊取護唇膏之情況。從第二張即公訴人所指之當
    日十五時二十五分二十六秒開始，可看到證人乙○○拉著被
    告的左手進入店內，被告彎著身體被拉入。第三張、第四張
    情形亦大致相同。到第五張即當日十五時二十五分三十秒時
    ，被告挺直身體，並揮動其右手，證人乙○○以左手阻擋，
    二人的位置由置物櫃往門口方向移有一至二步的距離。第六
    張即三十一秒時，證人乙○○以右手抓住被告的左手。第七
    張、第八張即三十二至三十五秒時，證人乙○○用二隻手抓
    被告，但被告亦用二隻手推證人，惟並沒有推開，證人乙○
    ○仍將被告拉住。此時二人的位置已到門口附近。第九張即
    三十五秒，證人乙○○伸出右手抓住被告的背後衣服（非領
    口），將被告抱住，被告仍在掙扎，並有推證人的動作，但
    證人仍不為所動。第十張二十五分三十六秒時，證人乙○○
    的右手仍抓著被告的背後衣服，證人乙○○並將頭低下來。
    證人乙○○證稱：當時把頭低下來，是要躲被告，因怕被他
    打到，並不是遭被告壓制所致（參同日筆錄），由監視光碟
    及證人乙○○之前開證詞，可知證人乙○○在當日十五時二
    十五分二十六秒開始，將被告拉進店內後，到將被告完全抱
    住，不再掙扎為止，前後僅有短短的十幾秒的時間，且大部
    分之時間被告的手均被證人乙○○拉住，期間被告的右手雖
    間或有揮動、掙脫及推證人乙○○身體之行為，惟此應係被
    告之單純掙脫的動作，尚難看出其對證人有何積極施以強暴
    或脅迫之行為。是本院認被告所為，尚難構成準強盜之犯行
    。惟本件公訴之基本事實與本院認定之事實，即被告竊取護
    唇膏之事實均相同，自應由本院變更起訴法條審理之。爰審
    酌被告為個人私利，不思自力賺取，竟以行竊之方式滿足所
    須，其行竊之財物價值不高，僅一百一十元，並隨即為被害
    人查獲，造成之實際損失不大，以及其年紀尚輕，思慮欠周
    ，犯後就竊盜之犯行，亦已坦白承認，並一再向被害人表示
    悔意，其犯後態度尚稱良好等一切情狀，量處如主文所示之
    刑，並諭知易科罰金之折算標準。
據上論斷，應依刑事訴訟法第二百九十九條第一項前段、第三百
條，刑法第三百二十條第一項、第四十一條第一項前段，罰金罰
鍰提高標準條例第一條前段、第二條，判決如主文。
本案經檢察官張志全到庭執行職務。
中　　華　　民　　國　　94　　年　　10　　月　　6 　　日
                   刑事第四庭  審判長法  官  劉慧芬
                                     法  官  郭惠玲
                                     法  官  李桂英
右正本證明與原本無異。
如不服本判決，應於判決送達後10日內，向本院提出上訴狀。
　　　　　　　　　　　　　　　       書記官　黃鈴容
中　　華　　民　　國　　94　　年　　10　　月　　6 　　日
